最高法院民事裁定　　　　　　　九十六年度台抗字第六０二號
抗　告　人　甲○○即葉志超之.
　　　　　　乙○○即葉志超之.
　　　　　　丙○○即葉志超之.
　　　　　　　　　　14號
　　　　　　丁○○即葉志超之.
共　　　同
訴訟代理人　廖修三律師
　　　　　　蔡得謙律師
上列抗告人與相對人行政院國軍退除役官兵輔導委員會間請求交
還土地事件，對於中華民國九十六年七月十日台灣高等法院台中
分院裁定（九十四年度上易字第二九六號），提起抗告，本院裁
定如下：
    主  文
抗告駁回。
抗告訴訟費用由抗告人連帶負擔。
    理  由
按提起第三審上訴，如係對於不得上訴之判決而上訴者，原第二
審法院應以裁定駁回之，民事訴訟法第四百八十一條準用同法第
四百四十二條第一項定有明文；次按，訴訟標的之價額，由法院
核定。核定訴訟標的之價額，以起訴時之交易價額為準；無交易
價額者，以原告就訴訟標的所有之利益為準，為同法第七十七條
之一第一項、第二項所明定。本件相對人請求抗告人之被繼承人
葉志超拆除坐落台中縣和平鄉○○段八一地號土地（下稱系爭土
地）上之鐵皮屋等地上物並交還該土地，係以土地之交還請求權
為訴訟標的，其訴訟標的之價額應以土地之價額為準，房屋之價
額不包括在內。葉志超雖於民國九十五年三月二十八日具狀提出
相對人標租另筆土地之租金資料，資為核定本件訴訟標的價額之
標準（見二審卷(二)第一一０～一四九頁），但該標租資料既與系
爭土地無涉，又因相對人標租另筆土地時有五人競標（見二審卷
(二)第一四九頁），且出租人與承租人就租金如何約定，涉及其自
身利益之衡量因素，尚難資為核定相對人請求交還系爭土地之訴
訟標的價額之客觀憑據。葉志超嗣於九十六年一月二十三日及同
年五月十七日又具狀爭執應加計地上物之價額，聲請重新核定訴
訟標的價額（見原審卷(二)第二一八頁、卷(三)第一頁），惟與前述
說明有違，原審未予採納，仍以葉志超無權占用系爭土地之面積
，依相對人起訴當年度由主管機關本於平均地權條例第四十六條
規定程序所公告之現值每平方公尺新台幣（下同）六十元為準據
計算（見一審卷第一八頁），核定相對人請求葉志超交還無權占
用土地部分之訴訟標的價額為七十二萬一千一百七十六元，葉志
超並於原審已依該訴訟標的價額所核算之裁判費繳納（見二審卷
(二)第一九六、一九七頁），經核與上述規定意旨並無違背。原審
依上開客觀標準所核定葉志超部分之訴訟標的價額，認未逾民事
訴訟法第四百六十六條第一項所定上訴第三審之利益額數，因而
裁定駁回抗告人之第三審上訴，經核於法洵無違誤。抗告論旨，
猶執陳詞，指摘原裁定不當，求予廢棄，不能認為有理由。
據上論結，本件抗告為無理由。依民事訴訟法第四百九十五條之
一第一項、第四百四十九條第一項、第九十五條、第八十五條第
二項，裁定如主文。
中　　華　　民　　國　九十六　年　　九　　月　　六　　日
                      最高法院民事第七庭
                          審判長法官  朱　建　男
                                法官  顏　南　全
                                法官  鄭　傑　夫
                                法官  蘇　清　恭
                                法官  許　正　順
      本件正本證明與原本無異
                                      書  記  官
中　　華　　民　　國　九十六　年　　九　　月　 十八 　日
                                                  Ａ
